臺灣屏東地方法院民事判決　　　　　　　 95年度訴字第517號
原　　　告　壬○○
　　　　　　丁○○
　　　　　　　　　　　弄1號
　　　　　　戊○○
　　　　　　　　　　　2樓
　　　　　　丙○○
　　　　　　　　　　　1號6樓.
　　　　　　庚○○
　　　　　　辛○○
兼上5人共同
訴訟代理人　己○○
被　　　告　乙○○
訴訟代理人　甲○○
上列當事人間租佃爭議事件，本院於民國96年4 月11日言詞辯論
終結，判決如下：
    主  文
被告應將坐落屏東縣林邊鄉○○○段五四四地號土地上如附圖所
示A 部分面積零點零五公頃之土地返還原告。
訴訟費用由被告負擔。
    事實及理由
一、原告起訴主張：訴外人李清福、李信雄及原告壬○○與被告
    乙○○就坐落屏東縣林邊鄉○○○段544 地號土地上如附圖
    所示A 部分面積0.05公頃之土地（下稱系爭土地）訂有臺灣
    省屏東縣私有耕地租約邊崎字第41號（下稱系爭租約），嗣
    訴外人李清福、李信雄死亡，其繼承人分別為原告己○○、
    丁○○、戊○○及原告丙○○、庚○○、辛○○，故系爭土
    地之現共有人即原告壬○○、己○○、丁○○、戊○○、丙○○、庚○○、辛○○等7 人與被告間就系爭土地有系爭租
    賃關係存在。惟被告自民國75年起至今，即非因不可抗力之
    事由，不為耕作系爭土地，且積欠自70年起至今之地租，原
    告乃依法於95年4 月27日屏東縣林邊鄉公所耕地租佃委員會
    調解時向被告為終止系爭租約之意思表示，故原告自得依法
    訴請被告將系爭土地返還原告等語。並聲明：如主文第1項
    所示。
二、被告則以：因為系爭土地會淹水，故最近10多年均沒有在系
    爭土地上耕作，且有繳納租金至原告壬○○之母親去世隔年
    為止，後來是原告自己不收地租，迄今大概已有7 、8 年沒
    有繳租金。此外，系爭土地雖是原告所有，但是伊幫原告保
    管、照顧系爭土地那麼久了，原告當然要給伊補償金等語，
    資為抗辯。並聲明：原告之訴駁回。
三、下列事項為兩造所不爭執，並有土地登記謄本、臺灣省屏東
    縣私有耕地租約邊崎字第41號在卷可證（見本院卷宗第202
    頁至第203 頁、第77號），應堪信為真實。
（一）系爭土地為原告壬○○、己○○、丁○○、戊○○、丙○○、庚○○、辛○○等7 人所共有。
（二）李清福、李信雄及原告壬○○與被告就系爭土地訂有系爭
      租約。
（三）李清福已經死亡，其繼承人為原告己○○、丁○○、戊○○。
（四）李信雄已經死亡，其繼承人為原告丙○○、庚○○、辛○○。
四、本件之爭點厥為：（一）被告有無繼續1 年以上未在系爭土
    地上耕作？（二）被告有無租欠原告地租達2 年以上？（三
    ）原告得否依耕地三七五減租條例第17條第1 項第3 款或第
    4 款之規定終止系爭租約？茲析述本院見解如下：
（一）按當事人主張有利於己之事實者，就其事實有舉證之責任
      。又當事人主張之事實，經他造於準備書狀內或言詞辯論
      時或在受命法官、受託法官前自認者，無庸舉證，民事訴
      訟法第277 條、279 條第1 項定有明文。經查，原告主張
      被告未在系爭土地耕作乙節，業據其提出於94年12月間至
      96 年1月間陸續所攝之系爭土地現場相片為證（見本院卷
      宗第74頁、第24頁、第116 頁至第118 頁、第165 頁至第
      171 頁），可知系爭土地並無任何經耕作之跡象，甚至有
      部分已供作通行道路使用等情，且本件被告於本院95年12
      月7 日準備程序中亦坦承：最近10多年未耕作系爭土地，
      現在也沒有耕作等語綦詳（見本院卷宗第130 頁），是依
      據上揭法律規定，原告此部分之主張，既為被告自認在案
      ，即堪信為真實，故被告確已繼續1 年以上未在系爭土地
      上耕作。其次，原告次主張：被告已租欠總額2 年以上之
      地租等語，亦經被告於本院96年4 月11日之言詞辯論期日
      中自承：大概7 、8 年沒有繳納租金等語綦詳（見本院卷
      宗第206 頁），是依據前揭法律規定，原告上開部分之主
      張，亦為被告自認屬實，足堪信為真實，故被告亦確已積
      欠原告地租達2 年以上之總額。
（二）次按耕地租約在租佃期限未屆滿前，非有地租積欠達2 年
      之總額時，或非因不可抗力繼續1 年不為耕作時之情形，
      不得終止，耕地三七五減租條例第17條第1 項第3 款及第
      4 款分別定有明文，換言之，若有地租積欠達2 年之總額
      或非因不可抗力繼續1 年不為耕作之情形，即得於租佃期
      限屆滿前，終止耕地租約。經查，如前所述，被告確已積
      欠原告至少7 、8 年之地租，並未繳納，且至少已有繼續
      10多年之時間，未耕作系爭土地，故原告依上開規定終止
      與被告間訂立之系爭租約，顯屬適法。至被告雖辯稱：不
      是不願意繳納租金，是原告不願意收，且系爭土地會淹水
      ，方未耕作云云，惟被告並未提出任何積極、有利證據以
      實其說，僅空言抗辯，是依據民事訴訟法第277 條之規定
      ，自應由被告負擔客觀上之舉證責任，即承擔事實真偽不
      明之不利益，故被告此部份之抗辯，難認有據。
五、末按所有人對於無權占有或侵奪其所有物者、得請求返還之
    ，對於妨害其所有權者，得請求除去之，民法第767 條定有
    明文。經查，原告已於95年4 月27日屏東縣林邊鄉公所耕地
    租佃委員會調解時，向被告為終止系爭租約之意思表示，並
    經被告了解之事實，有林邊鄉公所耕地租佃委員會調解程序
    筆錄1 份在卷可稽（見本院卷宗第57頁至第63頁），復為兩
    造所不爭執，應堪信為真實。而系爭租約既經原告合法終止
    ，，且被告亦無其他占有系爭土地之合法權利，則被告即屬
    無權占有系爭土地。從而，原告基於前開條文之規定，訴請
    被告將所占用之系爭土地返還原告，洵屬有據，自應准許。
六、本件事證已臻明確，兩造其餘攻擊防禦方法及舉證，核與本
    件判決結果無影響，爰不一一加以論列，附此敘明。
七、結論：原告之訴為有理由，依民事訴訟法第78條，判決如主
    文。
中　　華　　民　　國　　96　　年　　4 　　月　　25　　日
                  民事第一庭  審判長法  官  徐美麗
                                    法  官  邱玉汝
                                    法　官　葉力旗
正本係照原本作成。
如對判決上訴，須於判決送達後廿日內向本院提出上訴狀，其未
表明上訴理由者，應於提出上訴後二十日內向本院補提理由書狀
（均須按他造當事人之人數附繕本）。
                                    書記官　李勝群
中　　華　　民　　國　　95　　年　　4 　　月　　25　　日
